臺灣高雄地方法院刑事判決　　　　　　95年度交簡上字第44號
上　訴　人　臺灣高雄地方法院檢察署檢察官
被　　　告　丙○○
上列上訴人因被告過失傷害案件，不服本院高雄簡易庭94年度交
簡字第3148號，中華民國94年12月26日第一審判決（起訴書案號
：台灣高雄地方法院檢察署94年度偵字第14155 號），提起上訴
，本院管轄之第二審合議庭判決如下：
    主  文
原判決撤銷。
丙○○因過失傷害人，處有期徒刑貳月，如易科罰金，以銀元
佰元即新臺幣玖佰元折算壹日。
    事  實
一、丙○○領有普通小型車駕照，於民國93年12月22日下午，駕
    駛車牌號碼4202-GM 號自用小貨車，沿高雄縣大寮鄉○○○
    路由西向東往屏東方向行駛，原應注意遵守汽車在雙向二車
    道行駛時，在快慢車道間變換車道時，應讓直行車先行，並
    注意安全距離之交通安全規定，而當時天候晴、日間自然光
    線、鋪裝柏油路面、路面乾燥無缺陷、無障礙物，並無不能
    注意之情事，竟疏未注意，於同日13時5 分，在鳳屏一路樂
    育中學前之快慢車道間變換車道時，未注意安全距離及讓乙
    ○○所騎乘直行重型機車（車牌號碼為ZBU-151 號）先行，
    致乙○○騎乘機車之車頭部位撞上丙○○駕駛自小客車之後
    車牌處，乙○○因而人車倒地，受有左膝巨大裂傷（10.5×
    0.7 公分）之傷害。丙○○肇事後，主動撥打電話報案，經
    高雄縣政府警察局林園分局員警據報前往大東醫院處理，尚
    未發覺犯罪嫌疑人之前，坦承其為肇事人而自首犯罪，並願
    接受裁判。
二、案經乙○○訴由高雄縣政府警察局林園分局報請臺灣高雄地
    方法院檢察署檢察官偵查起訴。
    理  由
壹、程序方面
一、被告丙○○經本院合法傳喚，無正當理由不到庭，爰依刑事
    訴訟法第455 條之1 第3 項準用同法第371 條之規定，不待
    被告到庭陳述，逕行判決，合先敘明。
二、證人乙○○於警詢中之陳述有證據能力：
  (一)按被告以外之人於審判外之陳述雖不符刑事訴訟法第159 條
    之1 至之4 等4 條之規定，而經當事人於審判程序同意作為
    證據，法院審酌該言詞陳述或書面陳述作成時之情況，認為
    適當者，亦得為證據；當事人、代理人或辯護人於法院調查
    證據時，知有刑事訴訟法第159 條第1 項不得為證據之情形
    ，而未於言詞辯論終結前聲明異議者，視為有前項之同意，
    同法第159 條之5 定有明文。立法意旨在於傳聞證據未經當
    事人之反對詰問予以核實，原則上先予排除。惟若當事人已
    放棄反對詰問權，於審判程序中表明同意該等傳聞證據可作
    為證據；或於言詞辯論終結前未聲明異議，基於尊重當事人
    對傳聞證據之處分權，及證據資料愈豐富，愈有助於真實發
    見之理念，且強化言詞辯論主義，使訴訟程序得以順暢進行
    ，上開傳聞證據亦均具有證據能力。
  (二)本件證人乙○○遭被告駕車撞傷之事實，固曾於警詢中為陳
    述，其性質雖屬傳聞證據，且查無符合同法第159 條之1 至
    之4 等前4 條之情形，惟證人乙○○所為之上開警詢筆錄及
    現場訪談訊問筆錄之內容，業經公訴人於本院審判程序同意
    作為證據，審理時提示並告以要旨，經公訴人表示意見，已
    知上述筆錄乃傳聞證據，且均未於言詞辯論終結前對該等筆
    錄內容異議，依上開規定，是證人乙○○於警詢中之證言應
    具有證據能力。
貳、實體方面
一、上開犯罪事實，業據被告丙○○於警詢中坦承不諱，核與證
    人即告訴人乙○○指訴之情節相符，並有道路交通事故現場
    圖、道路交通事故調查報告表(一)(二)、大東醫院93年12月31日
    診斷證明書各1 份、現場訪談訊問筆錄2 紙、現場照片4 張
    在卷可稽。按汽車在設有慢車道之雙向二車道行駛，於快慢
    車道間變換車道時，應讓直行車先行，並注意安全距離，道
    路交通安全規則第97條第2 項定有明文。查被告領有適當駕
    駛執照，已據道路交通事故調查報告表記載明確，被告對於
    上開規定自應知之甚稔，並確實遵守之，且本案案發當時天
    候晴、日間自然光線、鋪裝柏油路面、路面乾燥無缺陷、無
    障礙物，並無不能注意之情事，可參前開卷附道路交通事故
    調查報告自明，依被告智識、能力亦無不能注意之情事，惟
    其竟疏未注意前開規定，行經肇事地點時，未注意變換車道
    應讓直行車先行及保持安全距離，致與告訴人機車發生碰撞
    ，被告駕駛行為顯有過失，堪以認定。又告訴人因本件車禍
    ，致受有左膝巨大裂傷（10.5×0.7 公分）之傷害，已如前
    述，顯與被告上開過失行為有相當因果關係至明。本件事證
    已臻明確，被告犯行堪以認定，應予依法論科。
二、查被告丙○○行為後，刑法於94年2 月2 日經總統令修正公
    布，於95年7 月1 日施行，而比較新舊法時應就罪刑有關之
    共犯、未遂犯、想像競合犯、牽連犯、連續犯、結合犯，以
    及累犯加重、自首減輕暨其他法定加減原因（如身分加減）
    與加減例等一切情形，綜其全部罪刑之結果而為比較（最高
    法院95年5 月23日刑事庭第8 次會議決議參照）。經查：
  (一)本次修正刑法第284 條第1 項前段過失傷害罪法定刑之種類
    雖未變動，惟罰金刑部分，被告行為時之易科罰金折算標準
    ，依修正前罰金罰鍰提高標準條例第1 條前段規定「依法律
    應處罰金、罰鍰者，就其原定數額得提高為2 倍至10倍」及
    修正前刑法第33條第5 款規定「主刑之種類如下：五、罰金
    ：1 元以上」，該罪之罰金刑為銀元1 元以上、銀元5,000
    元以下，若換算為新臺幣為新臺幣30元以上、15,000元以下
    。依修正後刑法施行法增訂第1 條之1 規定，「中華民國94
    年1 月7 日刑法修正施行後，刑法分則編所定罰金之貨幣單
    位為新臺幣。94年1 月7 日刑法修正時，刑法分則編未修正
    之條文定有罰金者，自94年1 月7 日刑法修正施行後，就其
    所定數額提高為30倍。但72年6 月26日至94年1 月7 日新增
    或修正之條文，就其所定數額提高為3 倍」，及刑法第33條
    第5 款修正為「主刑之種類如下：五、罰金：新臺幣1,000
    元以上，以百元計算之」之規定，而刑法第284 條自72年6
    月26日後迄未修正，是依修正後之刑法第284 條第1 項前段
    過失傷害罪所得科處之罰金刑為新臺幣1,000 元以上、新臺
    幣15,000元以下。比較新舊法，應以被告行為時之刑法較有
    利於被告。
  (二)被告前於92年間，因違反自來水法案件，經臺灣彰化地方法
    院判處有期徒刑3 月確定，於93年1 月8 日易科罰金執行完
    畢，有臺灣高等法院被告前案紀錄表1 份在卷可憑，其於5
    年內，因過失犯本件有期徒刑以上之罪，依修正前之刑法第
    47條規定，固構成累犯，被告行為後法律有變更，經比較新
    舊法，以修正後之刑法較有利於被告，應依刑法第2 條第1
    項擔書規定，適用修正後之刑法，認為被告之行為不構成累
    犯。
  (三)被告行為時之第62條原規定「對於未發覺之罪自首而受裁判
    者，減輕其刑。但有特別規定者，依其規定」，而新法第62
    條規定「對於未發覺之罪自首而受裁判者，得減輕其刑。但
    有特別規定者，依其規定」，將自首原採之必減主義修正改
    採為得減主義，比較新舊法，應以被告行為時之刑法第62條
    較有利於被告。
  (四)被告於行為時之刑法第41條第1 項前段原規定：「犯最重本
    刑為5 年以下有期徒刑以下之刑之罪，而受6 個月以下有期
    徒刑或拘役之宣告，因身體、教育、職業、家庭之關係或其
    他正當事由，執行顯有困難者，得以1 元以上3 元以下折算
    一日，易科罰金。」，被告行為時之易科罰金折算標準，業
    據修正前罰金罰鍰提高標準條例第2 條前段規定，就其原定
    數額提高為100 倍折算1 日，則本件行為人行為時之易科罰
    金折算標準，應以銀元300 元折算1 日，經折算為新臺幣後
    ，應以新臺幣900 元折算為1 日。惟95年7 月1 日施行之刑
    法第41條第1 項前段則規定：「犯最重本刑為5 年以下有期
    徒刑以下之刑之罪，而受6 個月以下有期徒刑或拘役之宣告
    者，得以新臺幣1,000 元、2,000 元或3,000 元折算1 日，
    易科罰金。」，比較修正前後之易科罰金折算標準，以95年
    7 月1 日修正公布施行前之規定，較有利於被告。
  (五)行為後法律有變更者，何者為最有利於行為人之法律，應就
    有關犯罪構成要件及刑之加重或減輕等一切情形，綜合全部
    罪刑之結果而為比較適用，本件被告依舊法論以被告累犯，
    宣告刑需加重至二分之一，依新修正刑法不論以被告累犯，
    對被告較為有利，經綜合比較，自以適用新法對被告不諭知
    累犯較為有利。惟上開決議所言綜其全部罪刑之結果而為比
    較，並不包含易刑處分，是以易科罰金之折算標準應適用舊
    刑法。
三、核被告丙○○所為，係犯刑法第284 條第1 項前段之過失傷
    害罪。被告於肇事後隨即撥打行動電話向警方報案，在未被
    有偵查犯罪職權之機關或公務員發覺前，即向隨後至大東醫
    院處理之員警表明其為肇事人而自首犯罪，並願接受裁判之
    意，有高雄縣政府警察局林園分局道路交通事故肇事人自首
    情形紀錄表1 份附卷可稽，核與修正後刑法第62條前段之自
    首要件規定相符，依法減輕其刑。
四、原審予以論罪科刑，固非無見，惟(1)原審既認被告應科處有
    期徒刑之刑並成立累犯，則依法應加重其刑至二分之一，乃
    竟未依法就刑法第284 條第1 項關於有期徒刑法定刑之最低
    度加重，僅處以法定最低度有期徒刑2 月，自有未洽；(2)被
    告所為過失傷害行為後，刑法第47條累犯之規定已經變更，
    如前所述，原判決未及比較適用，尚有未合；(3)又原判決未
    及審酌被告行為後自首之事實，亦非妥適。檢察官循告訴人
    之請求，以原審量刑過輕提起上訴，指摘原判決不當，非無
    理由，且原判決並有上開違誤，自應由本院予以撤銷改判。
    爰審酌被告駕駛車輛，本應謹慎注意，以維自身及其他參與
    道路交通者之安全，竟因疏未注意遵守道路交通安全規則，
    過失肇事致告訴人受傷，其行為顯有不當，且迄未與告訴人
    和解，自應受刑事處罰，惟念其犯後坦承犯行，且參酌告訴
    人所受傷勢非重等一切情狀，量處如主文所示之刑，並諭知
    易科罰金之折算標準，以資懲儆。
五、應依刑事訴訟法第455 條之1 第1 項、第3 項、第369 條、
    第364 條、第299 條第1 項前段、第371 條，刑法第2 條第
    1 項、第284 條第1 項前段、第62條、（修正前）第41 條
    第1 項前段，罰金罰鍰提高標準條例第1 條前段、第2 條，
    現行法規所定貨幣單位折算新臺幣條例第2 條，判決如主文
    。
本案經檢察官甲○○到庭執行職務。
中　　華　　民　　國　　96　　年　　1 　　月　　23　　日
                        交通法庭審判長法　官  黃三友
                                      法  官  林永村
                                      法  官  林芳華
以上正本證明與原本無異。
不得上訴。
中　　華　　民　　國　　96　　年　　1 　　月　　23　　日
                                      書記官  黃靖媛
附錄本案論罪科刑法條
刑法第284條
因過失傷害人者，處 6 月以下有期徒刑、拘役或 5 百元以下罰
金，致重傷者，處1 年以下有期徒刑、拘役或5 百元以下罰金。
從事業務之人，因業務上之過失傷害人者，處 1 年以下有期徒刑
、拘役或1 千元以下罰金，致重傷者，處 3 年以下有期徒刑、
拘役或2 千元以下罰金。
